【裁判字號】    97,破抗,15
【裁判日期】    970221
【裁判案由】    宣告相對人破產
【裁判全文】
臺灣高等法院民事裁定                  97年度破抗字第15號
抗  告  人  乙○○
抗告人因聲請相對人甲○○破產事件，對於中華民國96年12月31
日臺灣士林地方法院96年度破字第63號所為裁定提起抗告，本院
裁定如下：
    主  文
原裁定廢棄，由台灣士林地方法院更為裁定。
    理  由
一、聲請及抗告意旨略以：相對人為執業醫師，獨資經營設於台
    北縣汐止市○○○路429號之汐止東辰醫院。自民國95年10
    月起，相對人陸續向抗告人借款，截至目前尚欠抗告人新台
    幣 (下同)460 萬元，抗告人於96年5月25日以存證信函催告
    相對人清償，相對人仍無力清償。又前開汐止東辰醫院營運
    狀況不佳，員工人謀不贓，目前已歇業，不僅租金積欠未付
    ，醫院內部設備似已被不明人士強搬一空，且相對人因累積
    退票達3張以上，業被列為拒絕往來戶，足見相對人之債權
    人為多數，相對人已不能清償債務甚明，自符破產法之要件
    。另據抗告人所悉，汐止東辰醫院仍有百萬元以上之健保款
    項未向中央健康保險局請款，仍有相當資產得組成破產財團
    ，爰聲請宣告相對人破產。惟原法院未查證汐止東辰醫院是
    否尚有95年11、12月之健保費得請領，及任意認定相對人無
    多數債權人存在，已悖破產法第65條之規定，而駁回抗告人
    對相對人破產之聲請，為此提起抗告云云。
二、原裁定以：抗告人雖稱相對人積欠其460萬元，惟是否另有
    其他債權人未據抗告人舉證或釋明以實其說，難認符合破產
    程序應有多數債權人存在之要件。再者，相對人95年度僅有
    東聯化學股份有限公司股利收入3212元、投資款1萬0920元
    ，及1989年份之轎車1部，殘值不高。至抗告人陳稱相對人
    尚有百萬元以上之健保款項未領云云，經向中央健康保險局
    函查，據該局函覆稱汐止東辰醫院報備自96年3月15日至同
    年6月15日整修內部休診，及同年6月16日至97年3月27日台
    北縣政府衛生局同意停業之申請，另自96年1月該院均未申
    報健保醫療費用等語。綜上，抗告人未舉證證明相對人有其
    他債權人，且相對人財產數目過少，破產財團無法構成，應
    認本件無宣告破產之實益，抗告人聲請相對人破產為無理由
    ，應予駁回等語。
三、按破產宣告後，如破產財團之財產不敷清償財團費用及財團
    債務時，法院因破產管理人之聲請，應以裁定宣告破產終止
    。破產法第148條定有明文。依其旨趣，須債務人之財產不
    敷清償破產財團費用及財團債務，始得認無宣告破產之實益
    。又在裁定前，法院得依職權為必要之調查，並傳訊債務人
    、債權人及其他關係人，破產法第63條第2項亦著有規定。
    是以法院就破產之聲請，依同法第63條第2項之規定，應本
    於職權為必要之調查，債務人確無財產可構成破產財團，或
    財產不敷清償財團費用及財團債務，無從依破產程序清償債
    務時，方能以無宣告破產之實益，裁定駁回其聲請。又破產
    乃對債務人不能清償債務為宣告之，此觀破產法第57條規定
    甚明，故破產之應宣告與否，即非以衡量債務人之財產總額
    所得清償債權成數比例多寡為斷。又債務人停止支付者，推
    定其為不能清償，破產法第1條第2項亦著有規定，此所謂停
    止支付，係指債務人對於債權人表示不能支付一般金錢債務
    意旨之行為而言，且不以對全部債權人停止支付為必要。最
    高法院96年度台抗字第207號、95年度台抗字第673號、76年
    度台抗字第439號裁判見解亦同，可資參酌。
四、本件抗告人於聲請狀即敘明相對人因退票張數達3張以上，
    經列為拒絕往來戶，於本院並提出東辰醫院95年12月貨款應
    付明細表，原法院未依破產法第63條第2項規定函查相對人
    之退票紀錄，亦未傳訊相對人、抗告人及其他關係人，難認
    已為必要之調查。再者，相對人曾具狀向原法院陳報其尚有
    現金二、三十萬元，另東辰醫院尚未向中央健康保險局請領
    之健保費約有百萬元（見原審卷第13頁）；原法院應得傳訊
    相對人命其提出前開現金及健保資料以供調查。且東辰醫院
    既未向中央健康保險局申報該部分之健保醫療費，該局自無
    該部分健保醫療費之申報資料，原法院以中央健康保險局96
    年12月27日健保北費一字第0963000869號函覆東辰醫院自96
    年1月起均未申報健保醫療費用（見原審卷18頁）逕認相對
    人無該筆財產存在，容有未當。又破產法第95條、第96條已
    分別列明破產財團費用及破產財團債務之定義及範圍，相對
    人財產是否確不敷清償破產財團費用及財團債務，亦未見原
    法院依破產法第63條第2項為必要之調查，以評估破產財團
    費用及財團債務約為若干。是原法院以抗告人未舉證證明相
    對人有其他債權人，且相對人財產數目過少，破產財團無法
    構成，而認本件無宣告破產之實益，駁回抗告人之聲請，自
    有未洽。抗告意旨指摘原裁定不當，為有理由。又按法院為
    破產宣告時，應選任破產管理人等行為，並即為必要之公告
    （破產法第64條、第65條），故是否有破產宣告之必要，自
    應由原法院決定之，爰予廢棄並由原法院為妥適之處理。
六、據上論結，本件抗告為有理由，依破產法第5條、民事訴訟
    法第492條，裁定如主文。
中    華    民    國    97    年    2     月    21    日
                    民事第一庭
                        審判長法  官  張耀彩
                              法  官  林金吾
                              法  官  盧彥如
正本係照原本作成。
本裁定除以適用法規顯有錯誤為理由，並經本院許可外，不得再
抗告。如提起再抗告，應於收受後10日內委任律師為訴訟代理人
向本院提出再抗告狀。並繳納再抗告費新台幣１千元。
中    華    民    國    97    年    2     月    22    日
                              書記官  鄭兆璋


司法院資訊處製作；財團法人民間司法改革基金會備份。
